臺灣高等法院刑事判決　　　　　　　　94年度上訴字第2469號
上　訴　人
即　被　告　乙○○
選任辯護人　楊廣明律師
　　　　　　李清輝律師
上列上訴人因恐嚇等案件，不服臺灣臺北地方法院94年度訴字第
363號，中華民國94年6月10日第一審判決（起訴案號：臺灣臺北
地方法院檢察署94年度偵字第1843號），提起上訴，本院判決如
下：
    主  文
上訴駁回。
    事  實
一、乙○○於民國93年9、10月間 ，以其曾於同年2、3月間擔任
    「群亨國際美容有限公司」董事長甲○○專屬司機一職，熟
    知甲○○住處、財務狀況及行動電話門號等資料，竟與友人
    許松華共同基於未經許可持有子彈及意圖為自己不法所有之
    犯意聯絡，推由許松華先行於93年10月底在彰化縣鹿港鎮購
    置供犯罪所用號碼為0000000000 號之行動電話預付卡1張、
    無序號之行動電話機具1具 ，以及向姓名年籍不詳之人以新
    臺幣（下同 ）1600元之代價購入具殺傷力之口徑9mm制式子
    彈2枚，以為恐嚇甲○○之工具 ，並未經許可持有該等子彈
    。許松華依約備齊上揭物件後，乙○○即於同年10月31日下
    午駕車與許松華北上臺北，嗣翌日下午5、6時許，在臺北縣
    永和市SOGO百貨公司旁，先由乙○○將上揭子彈以一紙盒包
    裝，再由許松華以500元之代價 ，以「張先生」之名義委由
    在該處排班而不知情之計程車司機林長興，按乙○○所提供
    之甲○○住處地址（詳卷）將前開紙盒送交甲○○；嗣林長
    興依約送抵，但遭甲○○助理賴健平拒收，林長興便撥打許
    松華所持用之上揭行動電話供賴健平與之對談，許松華即以
    臺語向賴健平恐嚇稱：伊是張錫銘，需費用跑路等語，賴健
    平不予理會結束交談後返回宅內，林長興遂依許松華指示將
    上揭紙盒放置在甲○○住處門外後離去。嗣住宅清潔人員將
    該紙盒拾交甲○○，賴健平、甲○○因而查悉紙盒內係放置
    子彈2枚，即心生畏懼報警偵辦 。然乙○○、許松華仍承前
    同一恐嚇取財之接續犯意，迄同日22時47分許，持續撥打由
    乙○○所提供之甲○○行動電話門號（詳卷）十餘次，分由
    甲○○及當時已介入偵辦之員警饒昌明、蔡純郎、王正富接
    聽，其中許松華曾以臺語向渠等陳稱：「黃董，你準備的如
    何，…，要再問別人看看」、「喂！喂！董仔，現在打算怎
    麼樣，等我講是不是？你要多少才接受？」、「喂！喂！董
    仔，你決定的怎麼樣了？你在家，我叫人過去拿」等語，要
    求金額亦從500000元降價為100000元，欲使甲○○因而交付
    財物，惟因甲○○不從，至未得逞。嗣經警深入追查始遭查
    獲，並扣得上揭制式子彈2枚。
二、案經甲○○訴由臺北市政府警察局大安分局報告臺灣臺北地
    方法院檢察署檢察官偵查起訴。
    理  由
一、訊據上訴人即被告乙○○固坦承曾任被害人甲○○之司機，
    確將甲○○之行動電話號碼、住址告知共同被告許松華，及
    於93年10月31日與許松華共同自彰化縣鹿港鎮駕車北上臺北
    ，當日及翌日除睡眠時外，其餘大部分時間均與許松華同處
    等情，惟矢口否認上開犯行，辯稱：93年10月31日當天係開
    車載許松華北上至友人經營之酒店喝酒，因許松華表示沒有
    工作，伊認為之前擔任甲○○司機薪水不錯，許松華可考慮
    應徵，故告知許松華關於甲○○之行動電話號碼，並帶其前
    往甲○○之住處外查看云云。然查：
  (一)上訴事實，分別經被害人甲○○（詳見偵字卷第130頁 、原
    審卷第37頁至40頁、本院卷第42頁）及證人賴健平（詳見偵
    字卷第128頁、129頁、原審卷第34至37頁、本院卷第40頁）
    、林長興（詳見偵字卷第31至33頁、37頁、127頁、128頁、
    原審卷第31至33頁）、介入偵辦之員警蔡純郎（詳見偵字卷
    第131頁、132頁）、饒昌明（詳見偵字卷第147頁 、148頁）
    、王正富（詳見偵字卷第148頁）指述及證述綦詳 ，復有扣
    案之子彈2顆可資佐證，而該2顆子彈經送內政部警政署刑事
    警察局鑑定結果，認均係口徑9mm制式子彈，具殺傷力 ，有
    該局93年11月17日刑鑑字第0930224140號槍彈鑑定書一份在
    卷可參（見偵字卷第61至63頁）。至被害人甲○○雖於原審
    及本院開始詢問時證稱其接到恐嚇電話及子彈時，並不感覺
    害怕，但於本院隨即改稱：看到子彈時，因狀況不明，心理
    有一點壓力，對自身安全感到有一點壓力等語（詳見本院卷
    第42頁）。衡之常情，一般人接獲恐嚇電話後，隨後接到子
    彈時，因處於恐嚇者是誰不明之狀況下，對自身安全應會產
    生不安之感，是被害人甲○○接獲上揭子彈後，其是否心生
    畏懼，應以其在本院最後之證述「看到子彈時，因狀況不明
    ，心理有一點壓力，對自身安全感到有一點壓力」等語為可
    採。準此足徵被害人甲○○接獲上揭子彈後，應有心生畏懼
    。
  (二)被告乙○○確有上開與許松華共同未經許可持有子彈及向被
    害人甲○○恐嚇取財之犯行，迭據證人即共同被告許松華在
    偵查（詳見偵字卷第106、107頁、132頁、133頁、143頁）
    、原審中（詳見原審卷第43至45頁、48至49頁）結證綦詳。
  (三)行動電話門號0000000000號為被告乙○○所持用，行動電話
    門號0000000000、0000000000號分別為許松華個人使用及恐
    嚇甲○○之用乙節，業據彼等供承在卷；而依卷附上開行動
    電話門號之通聯紀錄及基地臺位置分析結果，可知：1.被告
    乙○○自93年10月19日起在彰化鹿港即與許松華聯繫密切；
    2.93年10月31日晚上8時許 ，被告乙○○與許松華同在一處
    ；3.93年11月1日下午2時許，被告黃勁容與許松華二人未在
    一起，惟依行動電話0000000000號之基地臺動線，研判係被
    告乙○○前去載許松華至臺北縣永和市○○路；4.行動電話
    0000000000號於93年11月1日下午6時25分許撥打林長興行動
    電話0000000000號之基地臺位置為臺北縣永和市○○路1 段
    271號3樓，與行動電話0000000000號於93年11月1日下午3時
    50分許至18時23分許之基地臺位置相符，證實被告黃勁容與
    許松華二人犯案時在一起；5.行動電話0000000000號於93年
    11月1日下午6時20分以後基地臺行進動線與行動電話000000
    0000號同時間之基地臺動線相符合，足證被告黃勁容與許松
    華二人當時身在同處，以上有臺北市政府警察局大安分局偵
    辦甲○○被恐嚇案電話通聯分析報告一份在卷可稽（見通聯
    紀錄卷第1頁）；由上可知 ，被告乙○○於案發前即與許松
    華密切聯繫，其後於93年10月31日協同許松華北上臺北後，
    在被害人甲○○於93年11月1 日晚上密集接獲十餘通恐嚇電
    話期間，均與許松華在一起，是衡情被告乙○○應確有參與
    上開向被害人甲○○恐嚇取財之犯行，方會出現在許松華進
    行前述犯罪期間，被告乙○○均與其同在一處之情形，是被
    告乙○○辯稱不知許松華恐嚇甲○○云云，要無足採。
  (四)參以共同被告許松華陳稱：伊係彰化鹿港人，僅有在臺北市
    松山機場當兵時到過臺北，但一放假就回家，此外未曾到過
    臺北，對臺北不熟等語。是依常理許松華自行起意並遠赴臺
    北異鄉獨力遂行前述犯罪之可能性頗低。再徵諸被告乙○○
    自承其曾為被害人甲○○之司機，有告知許松華甲○○之電
    話，並帶其至甲○○住處外查看等語，雖被告乙○○辯稱其
    係因許松華表示想找工作才提供甲○○之電話、地址以便其
    應徵云云。然被害人甲○○為「群亨國際美容有限公司」之
    負責人，欲應徵其司機一職有一般公開之人事管道可資憑藉
    ，實無因而告知他人甲○○私人電話並帶其至甲○○住處外
    查看之必要與實益，從而被告乙○○上開所辯，亦不合情理
    。
  (五)綜上所述，本件事證明確，被告黃勁容為上開非法持有子彈
    及恐嚇取財之犯行，洵堪認定，自應依法論科。
二、被告乙○○雖已著手恐嚇取財行為之實施，惟未生被害人甲
    ○○交付財物之結果，是核被告所為，係犯刑法第346條第3
    項、第1項之恐嚇取財未遂罪 ，及違反槍砲彈藥刀械管制條
    例第12條第4項之非法持有子彈罪 。其先後送達子彈及數次
    以電話恐嚇被害人交付財物之行為，係基於同一恐嚇取財犯
    意下之接續行為，僅侵害一個法益，只論以一罪。被告黃勁
    容與許松華間就上開非法持有子彈及恐嚇取財犯意，有犯意
    聯絡及行為分擔，為共同正犯。被告黃勁容所犯上開二罪之
    間，有方法結果之牽連關係，依刑法第55條之規定，應從較
    重之恐嚇取財未遂罪處斷。被告黃勁容恐嚇取財之犯罪既屬
    未遂，已如前述，爰依刑法第26條前段之規定，按既遂犯之
    刑度減輕其刑。原審經詳細調查，以被告黃勁容犯行罪證明
    確，適用上揭規定，並審酌被告黃勁容不思循合法途徑獲取
    財富，竟以送達子彈之方式進行恐嚇取財，且其有賭博前科
    ，此有臺灣高等法院被告前案紀錄表在卷可按，犯後亦否認
    犯行，未見悔悟之意，及其犯罪動機、目的、手段、所生危
    害等一切情狀，量處有期徒刑八月； 且諭知扣案之口徑9mm
    制式子彈2枚為違禁物 ，應依刑法第38條第1項第1款宣告沒
    收； 另說明扣案共同被告許松華所有之行動電話機具1臺，
    並非其持以撥打電話恐嚇被害人者，而其為恐嚇取財而購入
    之號碼為0000000000號行動電話預付卡1張 、無序號之行動
    電話機具1具 ，已為共同被告許松華於犯案後丟棄而滅失，
    業經共同被告許松華供承在卷（詳見偵字卷第18頁），爰均
    不為沒收之諭知。核原審認事用法，並無不合，量刑亦屬允
    當。被告黃勁容上訴否認犯行，指摘原審判決不當，請求撤
    銷改判云云，為無理由，應予駁回。
據上論斷，應依刑事訴訟法第368條，判決如主文。
本案經檢察官林慶宗到庭執行職務。
中　　華　　民　　國　　94　　年　　9 　　月　　30　　日
　　　　　　　　　刑事第二十二庭審判長法　官  黃瑞華
　　　　　　　　　　　　　　　　　    法　官  蔡明宏
　　　　　　　 　 　　　　　　　　　　法　官  陳憲裕
以上正本證明與原本無異。
如不服本判決，應於收受送達後十日內向本院提出上訴書狀，其
未敘述上訴之理由者並得於提起上訴後十日內向本院補提理由書
（均須按他造當事人之人數附繕本）。
                                      書記官  劉育妃
中　　華　　民　　國　　94　　年　　10　　月　　3   　日
附錄本案論罪科刑法條全文
刑法第346條：
意圖為自己或第 3 人不法之所有，以恐嚇使人將本人或第 3 人
之物交付者，處六月以上五年以下有期徒刑，得併科1000元以下
罰金。
以前項方法得財產上不法之利益，或使第 3 人得之者，亦同。
前二項之未遂犯罰之。
槍砲彈藥刀械管制條例第12條：
未經許可，製造、販賣或運輸子彈者，處一年以上七年以下有期
徒刑，併科新台幣0000000元以下罰金。
未經許可，轉讓、出租或出借子彈者，處六月以上五年以下有期
徒刑，併科新台幣 0000000 元以下罰金。
意圖供自己或他人犯罪之用，而犯前二項之罪者，處三年以上十
年以下有期徒刑，併科新台幣 0000000 元以下罰金。
未經許可，持有、寄藏或意圖販賣而陳列子彈者，處五年以下有
期徒刑，併科新台幣 0000000 元以下罰金。
第 1 項至第 3 項之未遂犯罰之。
